【裁判字號】    98,上訴,385
【裁判日期】    980212
【裁判案由】    毒品危害防制條例
【裁判全文】
臺灣高等法院刑事判決                 98年度上訴字第385號
上  訴  人
即  被  告  甲○○
                    （另案於臺灣臺北監獄臺北分監執行）
上列上訴人因違反毒品危害防制條例案件，不服臺灣板橋地方法
院97年度訴字第3965號，中華民國97年12月9日第一審判決（起
訴案號：臺灣板橋地方法院檢察署97年度毒偵字第6624號），提
起上訴，本院判決如下：
    主  文
上訴駁回。
    理  由
一、按不服地方法院之第一審判決而上訴者，應向管轄第二審之
    高等法院為之。上訴書狀應敘述具體理由。第二審法院認為
    上訴書狀未敘述理由或上訴有第362條前段之情形者，應以
    判決駁回之。刑事訴訟法第361條第1項、第2項、第367條前
    段，分別定有明文。所謂具體理由，必係依據卷內既有訴訟
    資料或提出新事證，指摘或表明第一審判決有何採證認事、
    用法或量刑等足以影響判決本旨之不當或違法，而構成應予
    撤銷之具體事由，始克當之（例如：依憑證據法則具體指出
    所採證據何以不具證據能力，或依憑卷證資料，明確指出所
    為證據證明力之判斷如何違背經驗、論理法則）；倘僅泛言
    原判決認定事實錯誤、違背法令、量刑失之過重或輕縱，而
    未依上揭意旨指出具體事由，或形式上雖已指出具體事由，
    然該事由縱使屬實，亦不足以認為原判決有何不當或違法者
    （例如：對不具有調查必要性之證據，法院未依聲請調查亦
    未說明理由，或援用證據不當，但除去該證據仍應為同一事
    實之認定），皆難謂係具體理由，俾與第二審上訴制度旨在
    請求第二審法院撤銷、變更第一審不當或違法之判決，以實
    現個案救濟之立法目的相契合，並節制濫行上訴（最高法院
    97年度台上字第892號判決參照）。是倘上訴人之上訴書狀
    所敘述上訴理由，形式上雖已指出具體事由，然該事由縱使
    屬實，亦不足以認為原判決有何不當或違法者，即與未敘述
    具體理由無異，所為上訴，即不符合上訴之法定要件。
二、又刑法業於民國94年2月2日修正公布，95年7月1日起施行，
    其中刪除第56條連續犯規定，其修正理由謂：「對於連續犯
    同一罪名之罪者，均適用連續犯之規定論處，不無鼓勵犯罪
    之嫌，亦使國家刑罰權之行使發生不合理之現象」、「基於
    連續犯原為數罪之本質及刑罰公平原則之考量，爰刪除有關
    連續犯之規定」等語，即係將本應各自獨立評價之數罪，回
    歸本來就應賦予複數法律效果之原貌。因此，就刑法修正施
    行後多次施用毒品之犯行，採一罪一罰，始符合立法本旨。
    稽以行為人施用毒品之原因，不一而足，其多次施用毒品之
    行為，未必皆出於行為人之一個犯意決定；且觀諸毒品危害
    防制條例第10條第1項、第2項施用毒品罪之構成要件文義衡
    之，實無從認定立法者本即預定該犯罪之本質，必有數個同
    種類行為而反覆實行之集合犯行，故施用毒品罪，應非集合
    犯之罪。又行為人各次施用毒品之行為，均係為滿足各該次
    之毒癮，於滿足毒癮後，該次行為即已完成；是各次均為各
    自獨立之行為，各具獨立性，其前後次施用毒品行為間，自
    無密切不可分之關係，各自獨立構成同一施用毒品罪責，顯
    然不合接續犯之構成要件（最高法院96年度第9次刑庭會議
    決議參照）。
三、本件上訴人即被告甲○○不服原審判決，提起上訴，上訴狀
    理由略以：被告於97年間所犯與本件同一罪名之另案，與本
    案時間緊密，惟原審認各自獨立成罪，不合接續犯之構成要
    件，被告實難甘服；又被告係因另案遭通緝，而自行向臺北
    市政府警察局松山分局報到，並配合採尿，已符合自首要件
    ，原判決卻載被告係為警查獲，為此請求明查云云。然查，
    原審以被告於97年6月23日晚間9時許，在住處同時施用第一
    級毒品海洛因及第二級毒品安非他命，嗣因另案遭通緝，為
    警於同日晚間10時許，在臺北縣中和市○○路263巷8弄5號
    前查獲，經採集其尿液送驗，發現呈嗎啡及甲基安非他命陽
    性反應等事實，有被告於原審之自白、臺灣尖端生技醫藥股
    份有限公司濫用藥物檢驗報告等為證，因認被告同時施用第
    一級毒品海洛因及第二級毒品安非他命，依想像競合犯之規
    定從重論以施用第一級毒品罪，並以被告之前科紀錄，認符
    合累犯之規定，復審酌其素行、犯後坦承犯行、所生危害等
    一切情狀，量處有期徒刑1年5月。原判決認事、用法尚無不
    當，量刑亦屬妥適。被告另案所犯雖亦為施用毒品罪，惟犯
    罪時間分別為97年1月4日、31日、2月4日、13日、15日（原
    法院97年度訴字第1780號、第1787號）、4月9日（原法院97
    年度訴字第2461號）、1月18日、5月14日（原法院97年度訴
    字第3224號），經本院調取臺灣板橋地方法院97年度訴字第
    1780號、第1787號、第2461號、第3224號判決書，檢視各判
    決所認定被告施用第一級毒品之日期，並參照最高法院前述
    決議見解，足認與本案於同年6月23日所犯之行為係各自獨
    立，無密切不可分之關係，自不合接續犯之構成要件，被告
    對此表示不服，惟未具體指摘此認定有何違法或不當。又被
    告自稱符合自首要件，然其於本件為警查獲時，僅同意警方
    採尿檢驗，卻否認施用毒品，有警詢筆錄可稽（見臺灣板橋
    地方法院檢察署97年度毒偵字第6624號卷第4頁），嗣其鑑
    驗結果呈甲基安非他命、嗎啡陽性反應，始於檢察官訊問時
    承認施用毒品（見偵查卷第38頁），顯與自首之要件不符，
    被告泛言符合自首要件，可謂虛設理由，毫無根據。綜上，
    被告提起上訴，對於原判決並未能具體指摘原判決關於認定
    事實、適用法律及量刑，有何違法或不當之處，依前揭說明
    ，本件上訴不合上訴之法定要件，應予駁回，並不經言詞辯
    論為之。
據上論斷，應依刑事訴訟法第367條前段、第372條，判決如主文
。
中    華    民    國    98    年    2     月    12    日
                  刑事第十三庭  審判長法  官 曾德水
                                      法  官 陳恆寬
                                      法  官 趙文卿
以上正本證明與原本無異。
如不服本判決，應於收受送達後10日內向本院提出上訴書狀，其
未敘述上訴之理由者並得於提起上訴後10日內向本院補提理由書
（均須按他造當事人之人數附繕本）「切勿逕送上級法院」。
                                      書記官 葉金發
中    華    民    國    98    年    2     月    12    日
附錄：本案論罪科刑法條全文
毒品危害防制條例第10條
施用第一級毒品者，處6月以上5年以下有期徒刑。
施用第二級毒品者，處3年以下有期徒刑。


司法院資訊處製作；財團法人民間司法改革基金會備份。
